【裁判字號】    92,易,593
【裁判日期】    920828
【裁判案由】    違反家庭暴力防治法
【裁判全文】
臺灣彰化地方法院刑事判決                          九十二年度易字第五九三號
    公  訴  人  臺灣彰化地方法院檢察署檢察官
    被      告  甲○○
右列被告因違反家庭暴力防治法案件，經檢察官提起公訴（九十二年度偵字第三一八
三號），本院判決如左：
    主      文
甲○○無罪。
    理      由
一、公訴意旨略以：被告甲○○係告訴人乙○○之媳婦，二人間具有家庭暴力防治法
    第三條第三款所定之家庭成員關係，被告居住在彰化縣二林鎮○○里○○路五十
    號透天房屋三樓，告訴人則住在同棟二樓。被告曾於民國九十二年三月四日，經
    臺灣彰化地方法院依家庭暴力防治法第十三條第二項第一款、第二款、第四款規
    定，以九十二年度家護字第四四號民事通常保護令裁定令其不得對告訴人實施身
    體或精神上不法侵害之行為，及不得直接或間接對於告訴人為騷擾之聯絡行為，
    詎被告竟基於概括犯意，連續多次以吵架、大聲跺腳、將告訴人鎖在門外等方式
    騷擾告訴人，其中一次於九十二年三月二十六日十四時許，被告為照顧小孩之事
    ，與告訴人發生口角，並憤而在三樓摔破盤子，又於同年四月十日八時十分許，
    因故與告訴人爭吵，均違反前揭裁定，因認被告涉犯家庭暴力防治法第五十條第
    一、二款之罪。
二、按犯罪事實應依證據認定之，無證據不得推定其犯罪事實。又不能證明被告犯罪
    者，應諭知無罪之判決，刑事訴訟法第一百五十四條、第三百零一條第一項分別
    定有明文。本件公訴人認被告涉有右述犯行，係以告訴人、證人翁佩君、卷附錄
    音帶及其譯文，暨本院九十二年度家護字第四四號民事通常保護令為其主要論據
    。訊據被告坦承與告訴人間發生爭執，惟否認有騷擾告訴人之犯意，辯稱：伊之
    公公去世後，告訴人及全家人均對伊不友善，伊罹患躁鬱症且夜間失眠，情緒容
    易衝動，且因手汗症致盤子拿不穩而摔破盤子，又平時穿夾腳鞋走路，故聲音較
    大等語。經查：卷附「本院九十二年度家護字第四四號民事通常保護令」確經被
    告本人於九十二年三月中旬收受而合法送達，業據被告自承在案（見本院九十二
    年六月九日訊問筆錄第五頁），該保護令之內容記載「相對人（即被告）不得對
    被害人（即告訴人）及被害人之子女（翁佩君）實施身體或精神上不法侵害之行
    為；相對人（即被告）不得直接或間接對於被害人（即告訴人）為下列聯絡行為
    ：騷擾、通話、通信或其他聯絡行為；相對人（即被告）應最少遠離彰化縣溪湖
    國中一百公尺」。惟上述內容所謂被告不得加害於告訴人之行為，乃係禁止被告
    以故意加害之手段侵害告訴人，倘若係因被告與告訴人平日相處上之磨擦，導致
    彼此不滿而相互怨懟，因此感受精神上之壓力，仍難謂係一方出於故意侵害之結
    果。起訴書記載被告多次與告訴人吵架等情，告訴人及被告均到庭互相指稱係對
    方所引起，而卷附之錄音帶經本院勘驗之結果，則係二女子高聲爭吵之聲音（見
    勘驗筆錄），無以斷定引起爭端之原因。查被告與告訴人平日居住於同棟建築物
    之不同樓層，業據渠等二人供述在卷，被告坦承確曾穿夾腳鞋於樓上行走發出聲
    響，及有摔落盤子之行為（見本院訊問筆錄）。被告之上述行為雖可能使告訴人
    感到困擾，惟查被告本身有手汗症，並罹患躁鬱症，且有失眠徵狀（見卷附謝東
    明醫院診斷證明書，及吳潮聰精神科診所診斷書），是否因被告本身之精神疾病
    及伴隨之失眠徵狀，導致其在精神不穩、情緒低落之情形下，無法慮及他人感受
所引起之行為，尚非無疑，實難遽認被告必有騷擾或侵害告訴人之主觀犯意。告
    訴人翁佩君證稱被告有摔盤子、反鎖門不讓告訴人進來之行為，係聽聞其兄及告
    訴人所轉述，非基於親身見聞，而告訴人與被告間嫌隙已深，二人於生活中所產
    生之磨擦，是否均係被告主動挑釁所引起，或其刻意造成告訴人生活上不便，仍
    乏足夠之積極證據足以參佐。至證人翁佩君證稱被告多次罵人、罵三字經之行為
    ，則未指明發生之時間（見卷附偵訊筆錄），該行為是否係在民事保護令送達後
    所為，亦無法認定。另偵查卷宗內所附之數張相片，雖顯示家俱有遭破壞、毀損
    ，及擺設凌亂之狀況，惟依照片上所標示之日期，足認均係於民事保護令核發前
    所拍攝，非可作為認定本件被告犯罪之證據。此外，復查無其他積極證據，足認
    被告確有公訴人所指之犯行，不能證明被告犯罪，爰依法為無罪之諭知。
據上論斷，應依刑事訴訟法第三百零一條第一項，判決如主文。
本案經檢察官郭銘禮到庭執行職務。
中      華      民      國    九十二    年      八      月    二十八    日
                                臺灣彰化地方法院刑事第三庭
                                    審判長法官  余仕明
                                    法      官  李進清
                                    法      官  黃玉齡
右正本證明與原本無異。
如不服本判決，應於判決送達後十日內向本院提出上訴狀( 須附繕本 )。
告訴人或被害人對於判決如有不服具備理由請求檢察官上訴者，其上訴期間之計算係
以檢察官收受判決正本之日期為準。
                                    法院書記官  許騰云
中      華      民      國    九十二    年      九      月      三      日


司法院資訊處製作；財團法人民間司法改革基金會備份。
